臺灣桃園地方法院民事判決　　　　　　　95年度訴字第1293號
原　　　告　乙○○
　　　　　　　　　　送達代收.
訴訟代理人　洪榮彬　律師
　　　　　　吳尚昆　律師
複代理人　　李怡卿　律師
被　　　告　丁○○
訴訟代理人　丙○○
被　　　告　戊○○
　　　　　　　　　　　　號
訴訟代理人　己○○
上列當事人間請求拆屋還地事件，於民國96年3 月20日言詞辯論
終結，本院判決如下：
    主    文
被告丁○○應將坐落桃園縣中壢市○○段第二六０一號土地上如
附圖所示Ａ部分（面積五平方公尺）、Ｂ部分（面積十二平方公
尺）、Ｄ部分（面積：一平方公尺）之地上物拆除，並將上開土
地返還原告。
被告戊○○應將坐落桃園縣中壢市○○段二六０一地號土地上如
附圖所示Ｃ部分（面積一平方公尺）之地上物拆除，並將上開土
地返還原告。
訴訟費由被告丁○○負擔十九分之十八、被告戊○○負擔十九分
之一。
本判決於原告以新臺幣壹拾柒萬元、新臺幣壹萬元分別為被告丁
○○、戊○○供擔保後，得假執行。但被告丁○○、戊○○如分
別以新臺幣伍拾萬元、新臺幣參萬元，為原告供擔保後，得免為
假執行。
    事實及理由
一、被告丁○○經合法通知，未於最後言詞辯論期日到場，核無
    民事訴訟法第386 條各款所列情形，爰依原告聲請，由其一
    造辯論而為判決。
二、本件原告起訴主張：
(一)、緣坐落桃園縣中壢市○○段第2601地號土地為原告所有，
      被告等2 人於毗鄰之所有土地（即同段第2602地號及2599
      地號）上分別建築房屋使用，竟於近年陸續加蓋違建之地
      上物佔用原告所有上揭土地之一部分，其中，被告丁○○
      佔用如附圖所示Ａ、Ｂ、Ｄ三部分，被告戊○○則佔用如
      附圖Ｃ部分，經原告於日前發現後，請求渠等2 人拆除地
      上物返還土地，惟2 人均置之不理。
(二)、按所有人對於無權占有或侵奪其所有物者，得請求返還之
      ；對於妨害其所有權者，得請求除去之，民法第767 條定
      有明文。本件被告等人無權占有原告所有系爭土地，並搭
      建Ａ、Ｂ、Ｃ、Ｄ等部分地上物，已如前述，揆諸前揭法
      律規定，原告自得依民法第767 條規定請求被告等人拆除
      地上物並交還土地予原告。
(三)、末查：本件被告等人佔用系爭土地之面積，經中壢地政事
      務所實際測量結果，其佔用面積分別為：Ａ（面積：5 平
      方公尺）、Ｂ（面積12平方公尺）、Ｃ（面積1 平方公尺
      ）、Ｄ（面積1 平方公尺）。為此，爰請判准被告等人將
      上開佔用原告土地部分，於拆除佔用之建築物後，返還予
      原告等語。並聲明：被告丁○○應將坐落桃園縣中壢市○
      ○段第2601號土地上如附圖所示Ａ部分（面積5 平方公尺
      ）、Ｂ部分（面積12平方公尺）、Ｄ部分（面積1 平方公
      尺）之地上物拆除後，將土地交還原告。被告戊○○應將
      坐落桃園縣中壢市○○段2601地號土地上如附圖所示Ｃ部
      分（面積1 平方公尺）之地上物拆除後，將土地交還原告
      。願供擔保，請准宣告假執行。
三、被告丁○○未於最後言詞辯論期日到場，據其以前之聲明、
    陳述略以：被告所有坐落桃園縣中壢市○○路200 巷9 號之
    住宅乙棟，早於64年間即已興建完成，並領有合法之建築物
    及土地權狀，並居住使用至今。被告住所前之系爭桃園縣中
    壢市○○段第2601地號土地，約為6 公尺寬之柏油路面道路
    ，自房屋興建之初，迄今30餘年來，均早已成為兩旁居民對
    外通行之唯一道路。且中壢市公所為解決兩旁居民之排水問
    題，於系爭道路兩側興建有約1 公尺寬之水溝，供附近住家
    排水之用。而就以被告搭建之遮雨棚之前端部分，亦未超越
    市○○於路面興建之水溝界址。甚且被告所有住宅前之部分
    土地（以地政機關測量為準）亦同樣作為水溝及通行道路之
    用，數十年來均相安無事。原告遽爾興訟，企圖假藉訴訟恫
    嚇他人，俾達其以高價出售道路用地之目的，顯有不當。又
    被告的建物的確有部分越界，若原告堅持要拆，被告願意拆
    ，原告如同意將越界土地賣給被告，被告願意價購等語。並
    聲明：原告之訴及假執行之聲請均駁回。如受不利之判決，
    願供擔保請准宣告免為假執行。
四、被告戊○○則以：越界部分是被告房客於3 年前加蓋的，若
    原告要求拆，被告願意拆。本件雖經地政機關丈量，但仍無
    法分辨確切的地界所在，因為佔用面積太小，連地政人員一
    時可能都無法清楚指界，1 平方公尺，應係在公差之內，且
    被告主建物是蓋在自己的土地上，被告認應無越界等語。並
    聲明：原告之訴及假執行之聲請均駁回。如受不利之判決，
    願供擔保請准宣告免為假執行。
五、得心證之理由：
(一)、系爭坐落桃園縣中壢市○○段2601地號土地係原告所有，
      被告等2 人於毗鄰之所有土地（即同段第2602地號及2599
      地號）上分別建築房屋使用，惟被告2 人分別越界佔用原
      告所有系爭土地，被告丁○○佔用如附圖所示Ａ（面積5
      平方公尺）、Ｂ（12平方公尺）、Ｄ（1 平方公尺）三部
      分，被告戊○○則佔用如附圖Ｃ（1 平方公尺）部分之事
      實，業據原告提出土地登記謄本、土地、建物綜合資料附
      卷可按，復經本院履勘現場並命地政機關就被告2 人所有
      建物佔用原告所有系爭土地之面積實地測量無訛，亦有中
      壢地政事務所土地複丈成果圖在卷可憑，原告之主張自堪
      信為真實。
(二)、按所有人對於無權占有或侵奪其所有物者，得請求返還之
      ，對於妨害其所有權者，得請求除去之，民法第767 條定
      有明文。本件被告丁○○、戊○○既未舉證以明其等係基
      於何種合法權源占有使用原告所有系爭土地，自屬無權占
      用系爭土地。是被告丁○○辯稱：其搭建之遮雨棚之前端
      部分，未超越市○○於路面興建之水溝界址，又所有住宅
      前之部分土地亦同樣作為水溝及通行道路之用，數十年來
      均相安無事，原告遽爾興訟，企圖假藉訴訟恫嚇他人，俾
      達其以高價出售道路用地之目的，顯有不當等語，以及被
      告戊○○辯稱：被告主建物是蓋在自己的土地上，被告認
      應無越界，又地界所在不明，佔用面積太小，1 平方公尺
      ，應係在誤差範圍等語，均委無足採。
六、從而，本件原告依民法第767 條所有物返還請求權之規定，
    請求被告丁○○應將坐落桃園縣中壢市○○段第2601號土地
    上如附圖所示Ａ部分（面積5 平方公尺）、Ｂ部分（面積12
    平方公尺）、Ｄ部分（面積1 平方公尺），被告戊○○應將
    附圖所示Ｃ部分（面積1 平方公尺）之地上物拆除，將土地
    返還原告，於法有據，為有理由，應予准許。
七、兩造分別陳明願供擔保，聲請宣告假執行或免為假執行，經
    核均無不合，爰分別酌定相當之擔保金額宣告之。
八、兩造其餘攻擊防禦方法及所提出之各項證據資料，經審酌後
    ，因認與判決之基礎無涉，且不影響判決之最後結果，爰不
    予以一一論述，附此敘明。
據上結論：原告之訴為有理由，依民事訴訟法第385 條第1 項前
段、第78條、第85條第1 項後段，第390 條第2 項、第392 條第
2項 ，判決如主文。
中　　華　　民　　國　　96　　年　　3 　　月　　30　　日
                  民事第一庭    法　官　汪智陽
以上正本證明與原本無異。
如對本判決上訴，須於判決送達後20日內向本院提出上訴狀。
                                書記官　葉菽芬
中　　華　　民　　國　　96　　年　　3 　　月　　30　　日
